臺灣板橋地方法院民事判決　　　　　　　96年度訴字第2179號
原　　　告　乙○○
被　　　告　甲○○
上列當事人間請求侵權行為損害賠償事件，經本院刑事庭移送前
來（刑事案號：95年度易字第110 號，附帶民事訴訟案號：95年
度附民字第97號），本院於中華民國96年12月14日言詞辯論終結
，判決如下：
    主      文
被告應給付原告新臺幣伍拾貳萬貳仟柒佰玖拾元及自民國九十五
年四月二十一日起至清償日止，按週年利率百分之五計算之利息
。
原告其餘之訴駁回。
訴訟費用由被告負擔三分之二，餘由原告負擔。
本判決第一項於原告以新臺幣壹拾捌萬元為被告供擔保後，得假
執行；但被告如以新臺幣伍拾貳萬貳仟柒佰玖拾元為原告預供擔
保，或將請求標的物提存，得免為假執行。
原告其餘假執行之聲請駁回。
    事實及理由
一、本件被告未於最後言詞辯論期日到場，核無民事訴訟法第38
    6 條所列各款情形，爰依原告之聲請，由其一造辯論而為判
    決。
二、原告主張：被告於民國94年4 月21日下午6 時30分許，駕駛
    車號KZ-5978 號自用小客車沿臺北縣泰山鄉○○路駛至全興
    路與中山路口時，其自用小客車之右側與原告騎乘之機車發
    生擦撞，雙方口角爭執，被告竟自其車上拿取其所有之鐵撬
    一支，走至原告身旁，持鐵撬朝原告之左腹部揮擊一下，致
    原告之腹部鈍挫傷併發脾臟破裂出血之傷害，致原告受有損
    害，自得請求被告賠償其損害。原告受有之損害計有：(一)半
    年不能工作之之損害，加計15日住院、3 日調解、3 日偵查
    庭，均不能工作，原告從事搭鷹架之工作，每月收入新臺幣
    （下同）9 萬元，共有603,000 元之損害；(二)原告支出醫療
    費用59,140元；(三)受傷前兩手一次可提20公斤之物品，受傷
    後必須分二次完成，僅能提10公斤，相對薪水減少，半年減
    少二分之一之勞動能力，原告受有27萬元之損害；(四)將來可
    能影響其他器官之後遺症：醫生曾告知無法肯定是否能恢復
    健康正常，是否會引響肝功能之解毒及腎功能之排獨，此部
    分有20萬元之損害；(五)精神慰撫金：原告受傷害，心理、生
    理、工作、經濟均待重建，被告造成之傷害並非短暫而係永
    久一輩子健康之損害，爰請求80萬元之精神慰撫金。爰依侵
    權行為法律關係，提起本件訴訟。併為聲明：(一)被告應給付
    原告1,932,140 元及自起訴狀繕本送達翌日起至清償日止，
    按年息5%計算之利息。(二)陳明願供擔保請准宣告假執行。
三、被告未於最後言詞辯論期日到場，惟被告於之前言詞辯論期
    日到場則抗辯以：伊亦遭原告及原告之友林德盛毆打，並受
    有肋骨斷裂及腳部受傷之傷害，致伊不能工作，目前伊在家
    中賣檳榔等語，資為抗辯。
四、原告主張被告於94年4 月21日下午6 時30分許，在臺北縣泰
    山鄉○○路與中山路口，因駕駛自用小客車與原告騎乘機車
    擦撞而生口角爭執，被告持鐵撬傷害原告之事實，業據原告
    提出診斷證明書1 件（見附民卷第3 頁）為證，核與證人林
    德盛於警詢、偵查及本院刑事庭審理時證述情節相符，復有
    鐵撬1 支於刑事案件扣案足憑，被告確有侵權行為至為明確
    。又被告於刑事案件中雖否認有傷害之侵權行為，並辯稱：
    當時伊在等紅燈，係原告撞擊伊車，原告用三字經罵伊，另
    一人踢伊車門，待伊下車即遭原告及原告之友毆打云云。惟
    查被告於本院刑事庭審理時亦坦承當時曾持扣案之鐵撬揮了
    一下（見本院刑事庭95年5 月12日準備程序筆錄第3 頁），
    被告於警詢及偵查中亦自承以其車上之鐵撬揮擊原告之肚子
    等語（見偵查卷第13頁背面、第77、78頁），足證被告確有
    以鐵撬揮擊原告腹部之侵權行為，應堪認定。
五、按因故意或過失，不法侵害他人之權利者，負損害賠償責任
    ；又按不法侵害他人之身體或健康者，對於被害人因此喪失
    或減少勞動能力或增加生活上之需要時，應負損害賠償責任
    ；不法侵害他人之身體、健康者，被害人雖非財產上之損害
    ，亦得請求賠償相當之金額，民法第184 條第1 項前段、第
    193 條第1 項、第195 條第1 項分別定有明文。經查被告確
    實有傷害原告身體之侵權行為，原告自得依侵權行為之法律
    關係請求被告賠償其損害，茲將原告請求之項目金額分述如
    下：
  (一)醫療費用部分：原告主張其因被告之侵權行為，支出醫療費
    用部分負擔17,220元、門診1,180 元、救護車1,800 元、出
    院後中藥30,000元、署立臺北醫院4,590 元、高蛋白1,350
    元、車資3,000 元，共計59,140元等語，固據原告提出醫療
    費用單據影本9 紙為證（見本院卷第36頁以下），經核其中
    原告確實支出醫療費用共22,990元、救護車1,800 元，共計
    24,790元，故原告請求被告賠償醫療費用24,790元為有理由
    ，另原告既未提出證據證明有逾24,790元之醫療費用之支出
    ，故逾此部分之請求，尚難認有理由。
  (二)受傷害減少勞動能力及半年不能工作之損害603,000 元及27
    萬元，共計873,000 元部分：經查本件經本院依職權向長庚
    醫院函詢原告受傷後約需休養若干時日，始得再從事搭設鷹
    架之工作，經該院函覆稱：「據病歷記載，病患係94年（下
    同）4 月21日至本院急診、住院，當時診斷為腹部挫傷合併
    脾臟裂傷，經輸血及緊急脾動脈血管栓塞後，於5 月6 日出
    院；而病患於5 月4 日住院中接受之電腦斷層掃描結果則顯
    示其脾臟仍有血腫塊存在，因病患後未再接受進一步之腹部
    影像攝影檢查，故僅能依一般醫學文獻報告預估病患之脾臟
    約需三個月始能完全癒合並從事鷹架搭設工作」，有該院林
    口分院96年12月7 日（96）長庚院法字第1150號函在卷可憑
    （見本院卷第45頁），是原告因本件侵權行為，確實受有3
    個月不能工作之損害，故原告得請求被告賠償其3 個月不能
    工作之損害，至逾3 個月部分，因原告未舉證證明逾3 個月
    仍不能從事搭設鷹架之工作，自難為有利原告之認定。次查
    原告主張其從事搭設鷹架之工作，每日薪資3,000 元，扣除
    每月8 至10日之假日，每月約有20至22日之工作日，其每月
    薪資為66,000元。又原告自認目前已可從事鷹架搭設之工作
    ，且每月約可工作20日，足證原告確已復原。故以原告每月
    收入66,000元計算，其3 個月不能工作之損害共計為
    198,000 元（66,000元×3 個月＝198,000 元）。
  (三)後遺症部分20萬元：原告固主張因本件侵權行為致其肝功能
    及腎功能可能受損，惟此部分原告未提出任何證據證明，尚
    難為有利原告之認定。
  (四)精神慰撫金80萬元部分；原告主張其因本件侵權行為，受有
    腹部鈍挫傷併發脾臟破裂出血之傷害，並住院接受血管栓塞
    止血術，致原告3 個月不能工作，其精神自屬痛苦不堪，本
    院審酌原告係國中畢業，從事鷹架搭設工作，每月薪資約66
    ,000 元 ，被告係高中畢業，在家中從事賣檳榔之工作及兩
    造之身分、地位、教育程度及原告受被告侵害之程度等一切
    情狀，認原告請求慰撫金80萬元尚屬過高，應予核減為30萬
    元，始稱允適。
  (五)基上，原告共得請求被告賠償522,790元。
六、次按因故意侵權行為而負擔之債，其債務人不得主張抵銷，
    民法第339 條定有明文。本件被告固抗辯其亦遭原告及原告
    之友林德盛毆打，並受有肋骨骨折之傷害等語（見本院卷第
    34頁），惟查本件被告之侵權行為係屬故意傷害之侵權行為
    ，依民法第339條之規定，自不得主張抵銷。
七、從而，原告依據侵權行為之法律關係，請求被告給付522,79
    0 元及自起訴狀繕本送達翌日即95年4 月21日起至清償日止
    ，按年息5%計算之法定遲延利息，為有理由，應予准許，逾
    此部分之請求，為無理由，應予駁回。
八、因本案事證已臻明確，兩造其餘主張、陳述及所提之證據暨
    攻擊防禦方法，經本院審酌後，認均與本案判斷結果無影響
    ，毋庸再予一一審酌，附此敘明。
九、原告陳明願供擔保，請准宣告假執行，經核原告勝訴部分，
    於法尚無不合，爰酌定相當之擔保金額准許之，並依職權宣
    告被告得預供擔保免為假執行；至原告敗訴部分，因該部分
    之訴業經駁回，其假執行之聲請亦失所附麗，應併予駁回。
    。
十、結論：本件原告之訴為一部有理由，一部無理由，依民事訴
    訟法第385 條第1 項前段、第79條、第390 條、第392 條，
    判決如主文。
中　　華　　民　　國　　96　　年　　12　　月　　28　　日
                  民事第一庭    法　官　周舒雁
上列正本係照原本作成
如對本判決上訴，須於判決送達後20日內向本院提出上訴狀
中　　華　　民　　國　　96　　年　　12　　月　　28　　日
                                書記官  張坤校
